臺灣板橋地方法院刑事判決　　　　　　　96年度易字第1125號
公　訴　人　臺灣臺南地方法院檢察署檢察官
被　　　告　甲○○
上列被告因詐欺案件，經檢察官提起公訴（九十六年度偵字第一
五八九號），本院判決如下：
    主  文
甲○○幫助意圖為自己不法之所有，以詐術使人將本人之物交付
，處有期徒刑參月，如易科罰金，以銀元佰元即新台幣玖佰元
折算壹日。減為期徒刑壹月又拾伍日，如易科罰金，以銀元佰
元即新台幣玖佰元折算壹日。
    事  實
一、甲○○明知藉由取得人頭帳戶要求被害人依指示匯款入帳以
    避免追查，已為目今社會詐欺集團遂行其詐欺取財犯罪之重
    要環節，雖因此預見讓售其之金融帳戶予不熟識之他人使用
    ，將可幫助上開犯罪集團成員於著手詐欺犯行後，持之要求
    被害人匯款入帳而作為詐欺犯罪工具之不法使用，竟未違其
    本意，仍基於幫助詐欺取財之犯意，於九十四年十二月間某
    日，在不詳地點，將其本人所有，在中華郵政股份有限公司
    （以下簡稱中華郵政公司）板橋莒光郵局所開立之帳戶存簿
    （局號：0000000號，帳號：0000000號）、
    提款卡、密碼資料，交付予某真實姓名年籍不詳之詐欺集團
    成員，藉此幫助該詐財集團向不特定民眾遂行詐欺取財犯行
    ，並掩飾及隱匿因此取得之財物。嗣該詐財集團成員即基於
    詐欺取財之犯意，於九十四年六月二十一日，撥打電話予乙
    ○○○，佯稱欲替渠投資海外基金，致乙○○○陷於錯誤，
    陸續依對方指示匯款，其中九十四年十二月十六日匯款新台
    幣（下同）五萬五千三百元，同月十九日匯款三萬六千元至
    甲○○上開帳戶內。嗣其親友發覺告知後，乙○○○始知受
    騙。
二、案經被害人乙○○○訴由臺南市警察局第三分局報告臺灣臺
    南地方法院檢察署檢察官聲請簡易判決處刑，臺灣臺南地方
    法院認無管轄權，移轉由本院審理。
    理  由
一、按被告以外之人於審判外之陳述，雖不符刑事訴訟法第一百
    五十五條之一至第一百五十九條之四之規定，而經當事人於
    審判程序同意作為證據，法院審酌該言詞陳述或書面陳述作
    成時之情況，認為適當者，亦得為證據；當事人、代理人或
    辯護人於法院調查證據時，知有刑事訴訟法第一百五十九條
    第一項不得為證據之情形，而未於言詞辯論終結前聲明異議
    者，視為有前項之同意，刑事訴訟法第一百五十九條之一、
    第一百五十九條之五第一項、第二項分有明文。經查，本判
    決下列所引用之被告以外之人於審判外之陳述，檢察官、被
    告於本院言詞辯論終結前均未聲明異議，本院審酌上開證據
    資料製作時之情況，尚無違法不當及證明力明顯過低之瑕疵
    ，亦認為以之作為證據應屬適當，故揆諸前開規定，認前揭
    證據資料有證據能力。
二、訊據被告甲○○坦承曾在中華郵政公司板橋莒光郵局開立存
    款帳戶，然矢口否認提供其存款帳戶之存摺、金融卡及密碼
    予不詳犯罪集團使用，辯稱：上開中華郵政帳戶，因置於機
    車置物箱中，於九十四年十二月初，在板橋文化中心附近遺
    失，密碼寫在提款卡背面，遺失後伊並未掛失云云。然查：
    (一)被害人乙○○○將款項匯入被告甲○○中華郵政板橋莒光
    郵局之事實，業經被害人於警詢中指訴綦詳，復有被告之立
    帳申請書、印鑑卡、客戶歷史交易清單及被害人之匯款單一
    紙附卷可資佐證。(二)又本件被告之工作不定，經濟情況非佳
    ，業據其自承在卷。是被告有何經濟上之必要於近五年內於
    十一家銀行開戶？又被告於九十四年十二月七日在中華郵政
    公司新申請開戶，旋於同月二十九日以語音掛失，該帳戶隨
    即於九十五年一月三日設定為警示帳戶；(三)自政府開放金融
    業申請設立以來，金融機構大量增加，使一般人申請存款帳
    戶極為容易、便利，實無向他人購買或蒐集金融機構帳戶之
    必要，亦無將存款存放於他人帳戶之理。因之，被告將其所
    有上開帳戶提供予他人使用，對該蒐集帳戶之人將可能以該
    帳戶供作詐欺取財之非法用途乙節，應有所預見，竟不違背
    其本意，仍提供其所有上開帳戶之存摺、金融卡等物予他人
    使用，是被告具有幫助犯罪之不確定故意甚明，被告所辯顯
    無足採，其罪行應堪認定。
三、按被告行為後，刑法及其施行法業於九十五年七月一日修正
    施行，關於新舊法律變更之比較適用，原則上應就罪刑有關
    之共犯、未遂犯、想像競合犯、牽連犯、連續犯、結合犯，
    以及累犯加重、自首減輕暨其他法定加減原因（如身分加減
    ）與加減例等一切情形，綜其全部罪刑之結果而為比較（最
    高法院九十五年第八次會議關於中華民國刑法九十四年修正
    施行後之法律比較適用決議第一點第(四)小點參照），而此次
    修法與本案罪刑相關者，有刑法第四十一條、第三十三條第
    五款等規定，本院認(一)就易科罰金之折算標準部分，如依修
    正前刑法第四十一條第一項及修正前罰金罰鍰提高標準條例
    第二條之規定，應以銀元三百元即新臺幣九百元折算一日，
    惟若依修正後刑法第四十一條第一項前段（原罰金罰鍰提高
    標準條例第二條已同時刪除）之規定，應以新臺幣一千元、
    二千元或三千元折算一日，二者相較之下，應以修正前之規
    定較有利於被告；(二)就刑法第三十三條第五款部分言之，本
    案被告所犯刑法第三百三十九條第一項本身雖未修正，但修
    正後刑法第三十三條第五款亦已將罰金刑調整為新臺幣一千
    元以上，以百元計算，故本條項罰金刑度部分已變更為「新
    臺幣三萬元以下，新臺幣一千元以上」，經比較前後規定之
    刑度，應以修正前之規定對被告較為有利；(三)經綜合比較前
    述各項法律變更之結果後，本案因修正後之規定並未對被告
    更為有利，依據刑法第二條第一項前段，應一體適用修正前
    刑法及修正前罰金罰鍰提高標準條例之規定，合先敘明。
四、按幫助犯之成立，主觀上行為人須有幫助故意，客觀上須有
    幫助行為，意即須對於犯罪與正犯有共同之認識，而以幫助
    之意思，對於正犯資以助力，而未參與實施犯罪之行為者而
    言（最高法院七十五年度臺上字第一五○九號、八十八年度
    臺上字第一二七○號判決意旨參照）。本件被告甲○○將其
    所申請郵局帳戶之存摺、提款卡及密碼提供予真實姓名、年
    籍之不詳成年人所屬詐欺集團使用，使該詐欺集團作為對被
    害人實施詐欺取財犯罪之取款工具，顯係基於幫助他人實施
    詐欺取財犯罪之犯意，且所為提供金融帳戶之行為，亦屬刑
    法詐欺罪構成要件以外之行為。是核被告所為，係犯刑法第
    三十條、第三百三十九條第一項之幫助詐欺取財罪。又其幫
    助他人實行犯罪行為，為幫助犯，依刑法第三十條第二項之
    規定，按正犯之刑減輕之。爰審酌被告將存摺、提款卡等物
    交付予不法詐欺犯牟利，助長他人犯罪，增加被害人尋求救
    濟及治安機關查緝犯罪之困難，危害被害人財產安全及社會
    治安，犯後否認犯行之態度等一切情狀，量處如主文所示之
    刑，並諭知如易科罰金之折算標準，以資懲儆。又被告行為
    後，中華民國九十六年罪犯減刑條例業於九十六年七月十六
    日公布施行，被告之犯罪時間在九十六年四月二十四日以前
    ，合於減刑條件，依法應予以減刑，並諭知易科罰金之折算
    標準。
五、被告提供犯罪集團使用之中華郵政公司板橋莒光郵局所開立
    之帳戶存簿（局號：0000000號，帳號：00000
    00號）、提款卡、密碼，雖屬被告所有，惟業經交付予不
    詳犯罪集團而未扣案，為免日後執行沒收困難，爰不為沒收
    之諭知。
據上論斷，應依刑事訴訟法第二百九十九條第一項前段，刑法第
二條第一項前段、刑法第三十條第一項前段、第二項、刑法第三
百三十九條第一項、修正前刑法第四十一條第一項前段，中華民
國九十六年罪犯減刑條例第二條第一項第三款、第七條、罰金罰
鍰提高標準條例第一條前段、修正前罰金罰鍰提高標準條例第二
條，判決如主文。
本案經檢察官黃仙宜到庭執行職務。
中　　華　　民　　國　　96　　年　　8 　　月　　15　　日
                  刑事第九庭審判長法　官  潘  翠  雪
                                  法  官  王  士  珮
                                  法  官  絲  鈺  雲
上列正本證明與原本無異。
如不服本判決，應於送達後十日內向本院提出上訴狀
                                  書記官  江  文  彬
中　　華　　民　　國　　96　　年　　8 　　月　　15　　日
附錄本案論罪科刑法條全文：
中華民國刑法第339條
（普通詐欺罪）
意圖為自己或第三人不法之所有，以詐術使人將本人或第三人之
物交付者，處5年以下有期徒刑、拘役或科或併科1千元以下罰金
。
以前項方法得財產上不法之利益或使第三人得之者，亦同。
前二項之未遂犯罰之。
